臺灣臺中地方法院民事判決　93年度訴字第2023號
原　　　告　庚○○
　　　　　　　　　　　九巷十六.
訴訟代理人　張績寶律師
複代理人　　莊惠祺律師
　　　　　　己○○
　　　　　　戊○○
被　　　告　財團法人臺灣省台中市明德女子高級中學
法定代理人　辛○○
被　　　告　丙○○
　　　　　　乙○○
共　　　同
訴訟代理人　吳雄仁律師
複代理人　　廖繼鋒律師
右當事人間請求損害賠償事件，本院於民國九十四年六月十四日
言詞辯論終結，判決如左：
    主    文
原告之訴及假執行之聲請均駁回。
訴訟費用由原告負擔。
    事實及理由
一、本件原告為民國七十四年三月十八日生，有原告提出之
    謄本在卷可憑，其已成年，無庸列其父陳來春及母王淑女為
    其法定代理人，合先敘明。
二、本件原告起訴原聲明求為「被告應連帶給付原告新台幣（下
    同）四百零五萬五千三百五十一元，及自起訴狀繕本送達翌
    日起至清償日止，按年息百分之五計算之利息」之判決，嗣
    於訴狀送達被告後，原告於九十三年十二月二十七日具狀聲
    明求為「被告應連帶給付原告四百零四萬五千零六十四元，
    及自起訴狀繕本送達翌日起至清償日止，按年息百分之五計
    算之利息」之判決，嗣又於九十四年一月十四日具狀聲明求
    為「被告應連帶給付原告四百七十六萬零三百一十一元，及
    自起訴狀繕本送達翌日起至清償日止，按年息百分之五計算
    之利息」之判決，核為減縮或擴張應受判決事項之聲明，合
    於民事訴訟法第二百五十五條第一項第三款之規定，為法之
    所許，亦先敘明。
三、原告主張：原告原為被告美容美髮科學生，於九十一年九月
    二十六日參加被告學校舉辦、被告丙○○、乙○○負責之服
    裝表演活動時，身著鐵絲架構、蝴蝶翅膀造型、棉花材質服
    裝，原告自己手持點燃之仙女棒，火花掉落至棉花上，火苗
    延燒原告身體，造成原告頸部、雙上肢、背部及雙臀部總表
    面積百分之二十至二十九部分三度燒傷。目前背部及頸部留
    有明顯之灼傷痕跡。而教育活動，不以學校正式排定之課程
    活動為限，且無論行為者之意思如何，如與教師之職務有牽
    連關係，自客觀、外型上觀察，依一般社會之觀點，認為應
    屬於其職務範圍者，皆屬之，又教師為實施教育活動之主體
    ，亦為教育工作之專業人員，基於教育工作之專業性，教師
    在教育活動中負有防止學生之身體、生命因教育活動而遭受
    侵害之義務，此即為教育安全之注意義務，違反類型包括疏
    於指示或警告學生，疏於檢查、報告、糾正不安全之情況，
    疏於安排安全之學生活動等。被告學校舉辦本次活動，自客
    觀、外型上觀察，依一般社會之觀點，屬於教師職務範圍之
    內，屬教育活動，則負責之被告丙○○、乙○○應於活動進
    行前針對活動場所進行安全性調查，進行時應確實到場指導
    、監督、巡視，以善盡教育安全之注意義務。惟其未先就活
    動之危安因素了解，準備防護措施，並使學生了解可能發生
    之危險，就如何防範予以教育、告誡或管制，例如限制學生
    不得逾越企劃書而為表演，不得使用可能引發危險之道具，
    復未於活動進行時確實到場指導、監督、巡視，而衡原告於
    本件事故發生時年十七歲，雖有一定之識別能力，然智力發
    展未臻成熟，缺乏社會生活經驗，無法充分預見自己行為之
    後果，且正處於喜歡刺激之青少年階段，尤須師長從旁監督
    言行，縱被告丙○○對原告以鐵絲將蝴蝶翅膀綁在身上乙事
    已為口頭告誡，且係原告自行攜帶仙女棒至校，被告丙○○
    、乙○○未制止原告使用仙女棒仍有違失，難以遽認已善盡
    教育安全之注意義務。被告學校舉辦之教育活動為服裝表演
    ，僅需載明服裝的造型，並未要求須載明所用的道具，必有
    諸多學生使用特殊材質製作之服裝亮相，甚且為增添表演效
    果而使用企劃書以外之其他表演道具，其理不難想見，被告
    丙○○、乙○○於事發當時未於現場，非但不能做為其無法
    預見危險發生，致無法防止危險發生之理由，適足說明伊等
    未確實到場指導、監督、巡視，致未能及時制止可能引發危
    險之表演。原告的同學幫原告點燃仙女棒時，被告丙○○、
    乙○○確有在場目睹，且原告持仙女棒行進間，在廣場前方
    拍攝照片之丙○○亦可清晰看見，其二人並未制止，顯有疏
    失。再全民健康保險之被保險人，受領全民健康保險提供之
    醫療給付，其因侵權行為所生之損害賠償請求權並不因而喪
    失。保險制度旨在保護被保險人，非為減輕損害事故加害人
    之責任。保險給付請求權之發生，係以定有支付保險費之保
    險契約為基礎，與因侵權行為所生之損害賠償請求權，並非
    出於同一原因，後者之損害賠償請求權殊不因受領前者之保
    險給付而喪失，故原告雖領有學生保險給付五萬元、救國團
    意外救助金八千元，然不影響原告對被告損害賠償之請求，
    無須自對被告請求賠償之金額中扣除。原告燒傷部位有頸部
   、背部、雙上臂、雙臀，夏天穿著短衣衫或泳衣時，疤痕即
    顯露於外，況原告所受傷害係因被告過失不作為所致，原告
    有請求回復未燒傷前樣貌之權利，是而原告疤痕是否有美容
    之必要並非以穿著衣服可否遮掩為準。又就正值青少年之原
    告而言，燒傷疤痕引致旁人異樣眼光，心理上將承受極大壓
    力與痛苦，原告之疤痕確有美容整形之必要。原告於事故發
    生時十七歲，雖有一定之識別能力，惟智力發育未臻成熟，
    缺乏社會生活經驗，無法充分預見自己行為結果，而被告丙○○、乙○○為人師表多年，就被告學校舉辦服裝表演之際
    ，不難預見必有諸多學生使用特殊材質製作服裝，甚為增添
    表演效果而使用企劃書以外之表演道具，因而其違失較原告
    為大，原告應負擔之過失比例為十分之三。爰依民法第一百
    八十四條第一項前段、第一百八十八條第一項、第一百九十
    三條第一項及第一百九十五條第一項之規定，請求被告賠償
    醫療費用以及其他必要支出暨增加生活上需要之費用，包括
    ：門診醫療費用健保給付部分新台幣（下同）一萬六千六百
    七十元、住院醫療費用健保給付部分六十九萬八千五百七十
    七元、自付醫療費用部分十三萬三千九百五十一元，嗣後之
    醫療費用將暫予保留，購買燒傷用彈性衣二萬七千元；原告
    因本件事故，自九十一年九月二十六日急診入燒傷加護病房
    ，迄同年十一月十六日出院，共住院五十二天，期間均由原
    告之家人看護、照料生活起居，爰以一般醫院看護之收費標
    準每日二千二百元計算，看護費之損害計十一萬四千四百元
    ；重建整型費用二百萬元；此次事故不僅使原告於治療過程
    中飽受痛苦煎熬，其人生亦因此事故產生重大改變，對其心
    理造成打擊與創傷，爰請求二百萬元之精神慰撫金。總計為
    四百九十九萬零五百九十八元，扣除被告已支付之二十三萬
    零二百八十七元後，請求被告賠償四百七十六萬零三百一十
    一元，並聲明：(一)被告應連帶給付原告四百七十六萬零三百
    一十一元及自起訴狀繕本送達翌日起至清償日止，按年息百
    分之五計算之利息；(二)願供擔保，聲請宣告假執行。
四、被告主張：原告之原企劃案並非蝴蝶造型，更無仙女棒之搭
    配，而當天化妝時，被告丙○○見原告作出蝴蝶造形，用鐵
    絲綁在脖子以為支撐，乃告知原告：「用鐵絲將蝴蝶翅膀在
    身上，身體會難受，而且在室外廣場之表演很熱，拆卸也不
    方便」，要求原告改換蝴蝶翅膀之裝置方式，惟原告以：「
    沒問題，要拆卸時以鉗子剪斷鐵絲即可」，而堅拒更換蝴蝶
    翅膀之裝置方式。而學校之教學活動係一位老師督導一個班
    級，本件活動有二個班級共一百位學生參與，由二位老師即
    被告丙○○、乙○○督導，二位老師不可能對一百位學生隨
    時緊迫看管，又玩火危險，小學孩童亦知，原告事發時已十
    七歲六個月，不能謂無「玩火會發生危險」之識別能力，原
    告於走到一樓廁所旁，趁被告等視線不及之機會，點燃自行
    攜帶之仙女棒，為被告等所未能見及，即無見而不制止可言
    。當日被告丙○○於比賽隊伍進廣場最前面錄影，被告乙○○於四樓化妝室催促比賽隊伍依序走下一樓準備進場，原告
    該組走到一樓廁所旁邊的時候，原告即取出私藏之仙女棒點
    燃，火花引燃原告背後之蝴蝶翅膀，見狀之學生趨前拍打火
    苗並以手上礦泉水潑灑，惟時值正午，不易看見火花，原告
    渾然不知著火之事，以為同學拍打灑水惡作劇，轉身斥責同
    學，霎時仙女棒更接近翅膀，使火苗轉旺，終導致原告燒傷
    ，此情況均非被告所見，且也不能看見，因為二位被告老師
    一位在四樓，一位在廣場，根本無法看見，更無不制止可言
    。原告應負全部之過失責任，被告並無過失。且全民健保給
    付之醫療費用非原告有支出，故不得請求賠償。被告並已支
    出原告醫療費用二十三萬二百八十七元。原告已請領之學生
    保險給付五萬元、慰問金二萬元、救國團意外救助金八千元
    ，亦應自對被告請求賠償之金額中扣除。原告疤痕在穿著衣
    服情形下，他人無法看見，亦不影響日常生活，故無美容整
    形之必要。
五、兩造不爭執之事實：
(一)原告原為被告美容美髮科學生，於九十一年九月廿六日參加
    被告學校舉辦、被告丙○○、乙○○負責之服裝表演活動時
    ，身著鐵絲架構、蝴蝶翅膀造型、棉花材質服裝，原告自己
    手持點燃之仙女棒，火花掉落至棉花上，火苗延燒原告身體
    ，造成原告頸部、雙上肢、背部及雙臀部總表面積百分之二
    十至二十九部分三度燒傷。目前背部及頸部留有明顯之灼傷
    痕跡。
(二)原告自行攜帶仙女棒到校，事前提出企劃案無「手持仙女棒
    出場」之計劃。
(三)被告支出原告醫療費用二十三萬二百八十七元。
(四)原告已領學生保險給付五萬元、救國團意外救助金八千元。
六、得心證之理由：
    兩造厥有爭執者，為被告是否應負本件侵權行為損害賠償責
    任？查：
(一)按雖因故意或過失，不法侵害他人之權利者，負損害賠償責
    任；不法侵害他人之身體或健康者，對於被害人因此喪失或
    減少勞動能力或增加生活上之需要時，應負損害賠償責任；
    不法侵害他人之身體、健康、名譽、自由、信用、隱私、貞
    操，或不法侵害其他人格法益而情節重大者，被害人雖非財
    產上之損害，亦得請求賠償相當之金額；受僱人因執行職務
    ，不法侵害他人之權利者，由僱用人與行為人連帶負損害賠
    償責任，民法第一百八十四條第一項前段、第一百九十三條
    第一項、第一百九十五條第一項前段及第一百八十八條第一
    項前段固有明文。惟按當事人主張有利於己之事實者，就其
    事實有舉證之責任，民事訴訟法第二百七十七條前段亦有明
    文；又損害賠償之債，以有損害之發生及有責任原因之事實
    ，並二者之間有相當因果關係為其成立要件，最高法院亦著
    有三十年度上字第一八號判例意旨足資參照。故原告主張侵
    權行為損害賠償責任者，即應就原告有損害之發生及被告有
    責任原因之事實，並二者之間有相當因果關係負其舉證之責
    任。而所謂過失，乃指按其情節應注意、能注意而不注意之
    情形。原告就其主張其係於九十一年九月廿六日參加被告學
    校舉辦、被告丙○○、乙○○負責之服裝表演活動時，身著
    鐵絲架構、蝴蝶翅膀造型、棉花材質服裝，原告自己手持點
    燃之仙女棒，火花掉落至棉花上，火苗延燒原告身體，造成
    原告頸部、雙上肢、背部及雙臀部總表面積百分之二十至二
    十九部分三度燒傷。目前背部及頸部留有明顯之灼傷痕跡之
    事實，固據提出診斷證明書為證，並據兩造所不爭執，固堪
    認為真實。惟就原告所受之前開傷害，係因原告自己手持點
    燃之仙女棒，火花掉落至棉花上，火苗延燒原告身體所致。
    而關於著火之原因，被告業抗辯：原告私自隱藏仙女棒至校
    參加造型比賽，為被告丙○○、乙○○所不知，且不能預料
    等情，業據被告聲請訊問原告及證人甲○○及丁○○。雖證
    人丁○○於本院結證：仙女棒當時是誰拿的，是誰點燃的我
    不知道，我只看到原告在等待出場那裡身體著火，我就拿手
    上的礦泉水去澆水，當時有無老師在場，我不清楚等語。固
    無從憑該證人之證言為有利於兩造任何一方之認定。然攜帶
    仙女棒到校及出場之情事，被告均不知情之事實，業據原告
    及證人甲○○均於本院陳述及結證屬實。而雖原告及證人甲○○分於本院陳述及證述：丙○○老師有無看到我同學從四
    樓教室拿仙女棒到一樓廣場前，我不知道，但我確定他有看
    到我們手持仙女棒，因為他當時在拍照；在場的乙○○老師
    有看到原告手拿仙女棒，但乙○○老師沒有制止云云。惟於
    原告提起本件訴訟後，在九十三年九月三十日被告丙○○及
    乙○○曾訪談原告，原告業已陳述：（點火時四週有無教師
    ？）不知道，四週不曉得，沒注意到。」等語，業據被告提
    出錄音ＣＤ及譯文為證，而該錄音ＣＤ談話內容，核與譯文
    內容相符，亦據本院勘驗屬實，原告對該錄音ＣＤ及譯文之
    真正亦不爭執。自難認原告前開有利於己之陳述為真實。此
    徵之原告另於本院陳述：當時我從四樓教室下到一樓的時候
    ，正在廣場等待出場表演，我同學幫我點燃仙女棒，我一接
    手就著火了，丙○○老師當時人在廣場我的對面，廣場的距
    離約有二十公尺。仙女棒是由我同學從四樓教室拿到一樓的
    廣場，在廣場前點燃：：當時我同學點燃仙女棒然後交給我
    的時間很短，大概一、二秒鐘我就著火了：：當時在廣場前
    的同學很多，廣場上正在表演中，我是在廣場要出場的地方
    準備上場。一次同時在廣場上表演的同學約有二十人，當時
    已經上場表演的同學有三、四個，還有我及其他等待出場表
    演有一、二十人，我的順序等待上場的第四位，是按照順序
    排隊在後：：等語，及原告所繪在卷之現場圖所示，以被告
    丙○○於廣場前針對廣場上表演同學攝影，而該時廣場上復
    已有同學上場表演，並有多人按序等待表演，原告復按序排
    於等待上場之第四位，且原告於仙女棒點燃之後即著火，自
    難認被告丙○○有看到原告手拿仙女棒，且得即時制止而未
    制止。又原告並另陳述：當時乙○○老師在四樓，他是否有
    看到我同學手持仙女棒，我不知道等語，與前開證人甲○○
    證述乙○○在一樓廣場云云之證言已顯不符。再證人甲○○
    於原告提起本件訴訟後，在九十三年九月三十日被告丙○○
    及乙○○亦曾訪談，其業已陳述：（帶之前有沒有跟老師講
    ？企劃書也沒寫？）沒有，後來才想到的。（點的時候，有
    沒有老師看到？）沒有，因為圍在一起，偷偷點的。」等語
    ，亦據被告提出錄音ＣＤ及譯文為證，而證人甲○○對該錄
    音ＣＤ及譯文之真正亦不爭執。即知證人甲○○前開不利於
    被告乙○○之證述顯不實在。亦徵被告抗辯：原告私自隱藏
    仙女棒至校參加造型比賽，為被告丙○○、乙○○所不知等
    情為真實。次雖原告主張被告未盡其教育安全之注意義務云
    云。然就九十一年九月二十六日原告參加之服裝表演活動，
    乃由原告等人事先提出企劃案，且於當日表演時，被告丙○○並先幫原告等人用完造型後才到一樓廣場拍照，並由被告
    乙○○於四樓教室打點同學按序走至一樓廣場表演之事實，
    除據原告陳述在卷外，並有被告提出之企劃案在卷可稽。而
    本件原告於九十一年九月二十六日時已十七歲六個月，並為
    高中生，有前開
    之，已具相當危險之識別能力，此徵之本件引燃之仙女棒，
    由原告等人私自攜帶到校，復均未曾告知老師，且在點燃時
    ，復趁被告視線所不及時，圍在一起，偷偷點燃情事以觀，
    即知原告知該仙女棒乃不得使用之危險道具。是依當日具體
    情狀觀之，亦難認被告有未盡其教育安全之注意義務情事。
    原告為該主張，亦屬無稽。原告既私自隱藏仙女棒至校參加
    造型比賽，並趁被告視線所不及時，偷偷點燃，被告就該情
    事自無從預見，亦即被告就該情事並無按其情節應注意、能
    注意而不注意之情形。被告之行為，即無過失可言。既難認
    被告有何故意或過失之情形，即難認原告主張被告應負本件
    之侵權行為責任云云，為有理由。依上說明，原告主張被告
    應負侵權行為損害賠償責任，即屬無據。
(二)從而，原告依民法第一百八十四條第一項前段、第一百九十
    三條第一項、第一百九十五條第一項前段及第一百八十八條
    第一項前段規定之侵權行為損害賠償責任請求權，請求被告
    連帶給付原告四百七十六萬零三百一十一元及自起訴狀繕本
    理由，應予駁回。原告假執行之聲請，亦因其訴之駁回而失
    所依附，併駁回之。
(三)兩造其餘爭點，均對本件判決之結果不生影響，爰不一一論
    述，附予敘明。
七、訴訟費用負擔之依據：民事訴訟法第七十八條。
中　　華　　民　　國　　94　　年　　7 　　月　　12　　日
                  民事第二庭    法  官  陳秋月
正本係照原本作成。
如對本判決上訴，須於判決送達後20日內向本院提出上訴狀。
中　　華　　民　　國　　94　　年　　7 　　月　　12　　日
                                書記官  黃舜民
